臺灣屏東地方法院刑事判決              100年度訴字第945號
公  訴  人  臺灣屏東地方法院檢察署檢察官
被      告  林世忠
上列被告因違反毒品危害防制條例案件，經檢察官提起公訴（10
0 年度毒偵字第1157號），被告於本院準備程序中就被訴事實為
有罪之陳述，經本院合議庭裁定由受命法官獨任進行簡式審判程
序，並判決如下：
    主  文
林世忠施用第二級毒品，累犯，處有期徒刑肆月；又施用第一級
毒品，累犯，處有期徒刑壹年。應執行有期徒刑壹年貳月。
    事  實
一、林世忠前於民國87年間因施用毒品案件，經本院以87年度毒
    聲字第832 號裁定送觀察、勒戒後，認無繼續施用毒品之傾
    向，於87年12月18日執行完畢釋放，並經臺灣屏東地方法院
    檢察署檢察官以87年度偵字第6340號為不起訴處分確定，復
    於前開觀察、勒戒執行完畢釋放後5 年內之90年間，因施用
    第一級毒品及第二級毒品案件，經本院以90年度毒聲字第16
    25號裁定送觀察、勒戒後，認有繼續施用毒品之傾向，除經
    本院以91年度毒聲字第164 號裁定令入戒治處所施以強制戒
    治外，並經臺灣屏東地方法院檢察署檢察官以91年度毒偵緝
    字第16號提起公訴，其中強制戒治部分，因執行成效良好，
    經本院以91年度毒聲字第670 號裁定停止戒治，所餘戒治期
    間付保護管束，於92年2 月21日保護管束期滿未經撤銷停止
    戒治，視為執行完畢。至刑事追訴部分，經本院以91年度訴
    字第188 號判決分別判處有期徒刑8 月、5 月，應執行有期
    徒刑11月確定。又因施用第一級毒品及第二級毒品案件，經
    本院以97年度訴緝字第36號、97年度訴字第1275號判決分別
    判處有期徒刑1 年、4 月、1 年，應執行有期徒刑2 年2 月
    確定，於99年7 月7 日縮短刑期假釋出監，所餘期間付保護
    管束，於99年9 月19日保護管束期滿未經撤銷假釋，視為執
    行完畢。詎其猶不知悛悔，復基於施用第一級毒品海洛因及
    第二級毒品甲基安非他命之各別犯意，於100 年3 月9 日凌
    晨1 時至2 時間某時，在其位於屏東縣內埔鄉○○路○ 段東
    金巷39號住處內，以將甲基安非他命置於玻璃球內燒烤後吸
    食煙霧之方式，施用甲基安非他命1 次，另於100 年3 月10
    日晚間6 時至7 時間某時，在上址住處內，以將海洛因摻水
    置於針筒注射入體內之方式，施用海洛因1 次。嗣於100 年
    3 月13日上午某時，因形跡可疑且為毒品列管人口，為警在
    屏東縣內埔鄉○○路○ 段東金巷某處盤查，經警徵得其同意
    後採集尿液檢體送驗，鑑驗結果呈嗎啡及甲基安非他命陽性
    反應，而查悉上情。
二、案經屏東縣政府警察局內埔分局報告臺灣屏東地方法院檢察
    署檢察官偵查起訴，並經本院改依簡式審判程序審理。
    理  由
一、按簡式審判程序之證據調查，不受第159 條第1 項之限制，
    刑事訴訟法第273 條之2 定有明文，是依上開規定，於行簡
    式審判程序之案件，被告以外之人於審判外之陳述，除有其
    他不得作為證據之法定事由外，應認具有證據能力。查本案
    如下引用被告以外之人於審判外之陳述，因本案採行簡式審
    判程序，復無其他不得作為證據之法定事由，揆諸首揭說明
    ，應認均具有證據能力，合先敘明。
二、上揭事實，業據被告林世忠於本院準備程序及審理時坦承不
    諱（見本院卷第24頁背面、第27頁背面、第28頁背面），且
    被告為警查獲後，於100 年3 月13日經警採集其尿液檢體送
    臺灣檢驗科技股份有限公司以酵素免疫分析法初驗後，再以
    氣相層析質譜儀法複驗，證實該尿液確呈嗎啡（即施用海洛
    因之代謝物）及甲基安非他命陽性反應，有該公司於100 年
    3 月25日出具之實驗室檢體編號內警0000000 號濫用藥物檢
    驗報告及真實姓名對照表（代號：內警0000000 號）各1 份
    附卷可稽（附於警卷第8 、10頁）。綜上，足認被告自白與
    事實相符，堪以採信，本案事證至為明確，被告犯行堪予認
    定。
三、按毒品危害防制條例於92年7 月9 日修正公布，自93年1 月
    9 日施行，其中第20條、第23條將施用毒品之刑事處遇程序
    區分為「初犯」、「5 年內再犯」、「5 年後再犯」。依其
    立法理由之說明：「初犯」，經觀察、勒戒或強制戒治，應
    為不起訴處分或不付審理之裁定；經觀察、勒戒或強制戒治
    執行完畢釋放後，「5 年內再犯」者，因其再犯率甚高，原
    實施之觀察、勒戒及強制戒治既已無法收其實效，爰依法追
    訴或裁定交付審理。至於經觀察、勒戒或強制戒治執行完畢
    釋放，「5 年後再犯」者，前所實施之觀察、勒戒或強制戒
    治已足以遮斷其施用毒品之毒癮，為期自新及協助其斷除毒
    癮，仍用「初犯」規定，先經觀察、勒戒或強制戒治之程序
    。從而，依修正後之規定，祇於「初犯」及「5 年後再犯」
    2 種情形，有其追訴條件之限制，即須於初犯經觀察、勒戒
    或強制戒治釋放後，5 年內均無施用毒品之行為，始能認其
    前所實施之觀察、勒戒或強制戒治已足遮斷毒癮，而得於5
    年後再犯時，再予適用初犯之規定，重行觀察、勒戒等程序
    。倘5 年內已經再犯，被依法追訴處罰，縱其第3 次（或第
    3 次以上）施用毒品之時間在初犯釋放5 年以後，即與「5
    年後再犯」之情形有別，且因已於「5 年內再犯」，顯見其
    再犯率甚高，原實施觀察、勒戒或強制戒治，已無法收其實
    效，自無再經觀察、勒戒及強制戒治之必要，應由檢察官逕
    行起訴，始符新法修正之本旨，最高法院97年度第5 次刑事
    庭會議決議、98年度台非字第12號判決意旨均足資參照。查
    被告林世忠前因施用毒品案件，經本院以87年度毒聲字第83
    2 號裁定送觀察、勒戒後，認無繼續施用毒品之傾向，於87
    年12月18日執行完畢釋放，並經臺灣屏東地方法院檢察署檢
    察官以87年度偵字第6340號為不起訴處分確定，復於前開觀
    察、勒戒執行完畢釋放後5 年內之90年間，因施用第一級毒
    品及第二級毒品案件，經本院以90年度毒聲字第1625號裁定
    送觀察、勒戒後，復由本院以91年度毒聲字第164 號裁定令
    入戒治處所施以強制戒治，後因執行成效良好，經本院以91
    年度毒聲字第670 號裁定停止戒治，所餘戒治期間付保護管
    束，於92年2 月21日保護管束期滿未經撤銷停止戒治，視為
    執行完畢等情，有臺灣高等法院被告前案紀錄表及在監在押
    全國紀錄表各1 份在卷可考，應甚明確。是本案被告所為施
    用毒品之犯行，距離前開強制戒治執行完畢雖已逾5 年，惟
    被告在首開觀察、勒戒執行完畢後5 年內，既已再因施用毒
    品案件，經法院裁定送觀察、勒戒及強制戒治執行完畢釋放
    ，揆諸前揭說明，其本次犯行即與毒品危害防制條例第20條
    第3 項所稱之「5 年後再犯」有別，是公訴人依法追訴，於
    法並無不合，本院自應依法論科。
四、按海洛因、甲基安非他命分別為毒品危害防制條例第2 條第
    2 項第1 款、第2 款所稱之第一級毒品及第二級毒品，核被
    告林世忠所為，係分別犯毒品危害防制條例第10條第1 項之
    施用第一級毒品罪、同條例第10條第2 項之施用第二級毒品
    罪，其施用前持有海洛因及甲基安非他命之低度行為，各應
    為施用之高度行為所吸收，均不另論罪。被告所犯上開2 罪
    ，犯意各別，行為互殊，罪名不同，應予分論併罰。又被告
    有如事實欄所載前案科刑及執行情形，有臺灣高等法院被告
    前案紀錄表1 份在卷可稽，其於有期徒刑執行完畢後5 年內
    ，故意再犯本案有期徒刑以上之2 罪，均為累犯，應各依刑
    法第47條第1 項之規定加重其刑。爰審酌被告曾因施用毒品
    犯行而送觀察、勒戒、強制戒治執行完畢及追訴處罰，仍不
    知悛悔，復再施用第一級毒品及第二級毒品，顯見其無戒絕
    之決心，復考量其施用毒品乃戕害自己身心健康，尚未危及
    他人，犯後已坦承犯行，態度尚稱良好，並其犯罪之動機、
    目的、生活狀況及智識程度等一切情狀，分別量處如主文所
    示之刑，並定其應執行之刑，以示懲儆。至被告所有供本案
    施用毒品所用之注射針筒及玻璃球吸食器，並未扣案，復據
    被告供承於犯案後業已丟棄（見本院卷第28頁背面），堪認
    業已滅失，自無從宣告沒收，併此敘明。
據上論斷，應依刑事訴訟法第273 條之1 第1 項、第299條第1項
前段，毒品危害防制條例第10條第1 項、第2 項，刑法第11條前
段、第47條第1 項、第51條第5 款，判決如主文。
本案經檢察官陳立興到庭執行職務。
中    華    民    國   100    年    8     月    31    日
                  刑事第五庭  法  官  謝濰仲
以上正本證明與原本無異。
如不服本判決應於收受判決後10日內向本院提出上訴書狀，並應
敘述具體理由；其未敘述上訴理由者，應於上訴期間屆滿後20日
內向本院補提理由書（均須按他造當事人之人數附繕本）「切勿
逕送上級法院」。
中    華    民    國   100    年    8     月    31    日
                              書記官  黃美玲
附錄本案論罪科刑法條全文：
毒品危害防制條例第10條第1、2項
施用第一級毒品者，處 6 月以上 5 年以下有期徒刑。
施用第二級毒品者，處 3 年以下有期徒刑。